【裁判字號】    95,上訴,2212
【裁判日期】    951129
【裁判案由】    妨害電腦使用罪等
【裁判全文】
臺灣高等法院臺中分院刑事判決        95年度上訴字第2212號
上  訴  人  臺灣台中地方法院檢察署檢察官
被      告  己○○
            丙○○
上二人共同
選任辯護人  張秀瑜律師
            陳大俊律師
被      告  甲○○○
選任辯護人  林瓊嘉律師
被      告  丁○○
選任辯護人  蔡瑞麒律師
被      告  戊○○
上列上訴人因被告等妨害電腦使用罪等案件，不服臺灣臺中地方
法院94年度訴字第1996號，中華民國95年7月31日第一審判決（
起訴案號：臺灣臺中地方法院檢察署94年度偵字第800號），提
起上訴，本院判決如下：
    主  文
上訴駁回。
    理  由
一、本案經本院審理結果，認第一審判決諭知被告等無罪。認事
    並無違誤，應予維持，並引用第一審判決書記載之證據及理
    由（如附件）。
二、上訴人即檢察官上訴意旨以：(一)惟查刑法第317條之犯罪構
    成要件，係指行為人依法令或契約有守因業務知悉或持有工
    商秘密之義務，而無故洩漏。所謂「工商秘密」，係指工業
    上或商業上之秘密事實、事項、物品或資料，而非可舉已告
    人者而言，重在經濟效益之保護。凡工業或商業上之發明或
    經營計劃具有不可公開之性質者均屬之。本件被害人可貿企
    業股份有限公司、安成實業有限公司、欣美實業股份有限
    公司，均以從事傢俱類之設計、製造、內銷、外銷為主要業
    務。各公司依照各部門工作性質，各自管理應秘密之資料，
    互不干涉，所應秘密之資料，也由各部門專責人員於各自之
    辦公室設櫃保管，豈可謂無合理之保密措施。被告己○○、
    丁○○、甲○○○均任職於可貿企業股份有限公司之貿易部
    門，國外客戶資料之秘密，原即由渠等負責保管，卻違反產
    業倫理，另立同性質之三立士實業股份有限公司，欲與可貿
    企業股份有限公司惡意競爭，並將所管領持有之國外客戶資
    料洩漏與三立士實業股份有限公司。被告戊○○係安成實
    業有限公司業務員，有保守因業務知悉工商秘密之義務，卻
    以電子郵件方式，無故洩漏所知悉之客戶資料、訂貨單、成
    本報價表、成本分析表等秘密與三立士實業股份有限公司。
    上述應秘密之資料原即由被告戊○○持有、保管，儲存於公
    司之電腦檔案內，非公司人員無法任意取得電腦檔案內之工
    商秘密，豈可謂無合理之保密措施。被告丙○○為欣美實業
    股份有限公司貿易部門高級專員，同樣有保管國外客戶資料
    秘密之義務。欣美實業股份有限公司就國外客戶資料除分地
    區性質由專人保管，並設有儲存櫃，公司內其他部門人員也
    無法任意取得該秘密資料，豈可謂無合理之保密措施。是原
    審任意指摘被害人公司無合理之保密措施，顯與經驗法則不
    符，所為論述，難認妥適。(二)次查被告己○○、丁○○、甲○○○任職可貿企業股份有限公司，於離職前即將所管理之
    工商秘密資料攜出，旋即成立公司為惡意競爭行為，並使用
    上述工商秘密資料。渠等之行為具有接續性，行為起點猶在
    任職期間，不能割裂。所為惡意競爭行為，對於可貿企業股
    份有限公司之商譽及因競爭而需增加之成本等，顯有損害。
    被告戊○○、丙○○任職期間所為洩漏工商秘密與三立士實
    業股份有限公司之行為，同樣分別有損害安成實業有限公
    司、欣美實業股份有限公司之商譽及因競爭而需增加之成本
    等。原審認為被告五人所為與背信罪構成要件不符，並非妥
    適，指摘原審判決不當云云。
三、查原審已就告訴人可貿公司、安成公司、欣美公司，並未
    對公訴意旨所指之資料，進行合理之保密措施，難認係刑法
    第317條、第318條之2所指之「工商秘密」；及被告戊○○
    、己○○、丁○○、甲○○○、丙○○等人如何不成立刑法
    第342條之背信罪、同法第359條之妨害電腦使用罪，敘明其
    認定之依據及理由，並未違論理法則、證據法則。上訴人未
    提出其他證據供調查，仍以上詞指摘原審判決不當，其上訴
    為無理由，應予駁回。
四、據上論斷，應依刑事訴訟法第373條、第368條，判決如主文
    。
本案經檢察官乙○○到庭執行職務。
中    華    民    國    95    年    11    月    29    日
               刑事第九庭  審判長法  官  趙  春  碧
                                 法  官  康  應  龍
                                 法  官  余  仕  明
上列正本證明與原本無異。
如不服本判決應於收受送達後十日內向本院提出上訴書狀，其未
敘述上訴之理由者並得於提起上訴後十日內向本院補提理由書（
均須按他造當事人之人數附繕本）。
                                 書記官  胡  美  娟
中    華    民    國    95    年    12    月    1     日
                                                      Ｆ


司法院資訊處製作；財團法人民間司法改革基金會備份。
